【裁判字號】    89,訴易,133
【裁判日期】    891128
【裁判案由】    侵權行為損害賠償
【裁判全文】
臺灣高等法院民事判決    八十九年度訴易字第一三三號
      原      告  乙○○
      被      告  甲○○
右當事人間因刑事附帶民事訴訟請求侵權行為損害賠償事件，經刑事庭裁定移送前來
，本院判決如左：
    主  文
被告應給付原告新臺幣壹拾萬元。
原告其餘之訴駁回。
訴訟費用由被告負擔十分之一，餘由原告負擔。
    事  實
甲、原告方面：
一、聲明：被告應給付原告新臺幣（下同）一百萬元。
二、陳述略以：
  (一)兩造原係夫妻，嗣於民國（下同）八十八年十二月間經法院判決離婚，被告為解
    決二人共同之房屋、股票等財產事，於八十八年十二月三十一日上午七時五十分
    許，至台北縣深坑鄉草地尾一之二號信義企業大廈乙○○上班處找原告，適巧原
    告正準備上電梯，即遭被告一把拉出，並告稱要原告到律師處談分割財產事，惟
    原告因婚姻期間長期受被告無理漫罵及精神上虐待，而對被告產生深刻之恐懼，
    不願隨被告離去，被告竟對原告出言恫嚇稱：若不依從，就要原告死無全屍等語
    ，使原告心生畏懼，即違背其本人之意願，隨被告上車，惟原告上車後沿途見警
    察就喊救命，被告遂將原告載至台北市木柵指南宮近無人山區，並接續對原告恫
    嚇稱：「如果敢下車，就要輾過她，讓她死無全屍」等語，使原告心生畏懼，不
    敢下車，被告即以此脅迫之非法方法剝奪原告行動自由，嗣因雙方在車內談判未
    果，被告遂提議由其姑丈李炳章協調，原告答應後，被告始於同日中午十二時許
    ，載原告至台北市○○路○段二四五巷五十二弄七之一號二樓不知情李炳章處洽
    談，後由李炳章協調雙方談妥後，原告即離去，計妨害原告行動自由達四小時。
    嗣經原告訴由臺灣台北地方法院檢察署檢察官提起公訴，被告並經法院判處罪刑
    確定在案。
  (二)按「不法侵害他人之身體、健康、名譽或自由者，被害人雖非財產上之損害，亦
    得請求賠償相當之金額」，民法第一百九十五條第一項前段定有明文。原告受被
    告剝奪行動自由，精神上痛苦萬分，爰求為命被告賠償精神慰藉金一百萬元。
乙、被告方面：
一、聲明：原告之訴駁回。
二、陳述略以：
    原告所言均是片面之言，原告於一年多前離家，股票已經被她賣，房子也是她
    名義，現在我也沒有能力負擔什麼。
    理  由
一、原告主張：兩造原係夫妻，嗣於八十八年十二月間經法院判決離婚，被告為解決
    二人共同之房屋、股票等財產事，於八十八年十二月三十一日上午七時五十分許
    ，至台北縣深坑鄉草地尾一之二號信義企業大廈乙○○上班處找原告，適巧原告
    正準備上電梯，即遭被告一把拉出，並告稱要原告到律師處談分割財產事，惟原
    告因婚姻期間長期受被告無理漫罵及精神上虐待，而對被告產生深刻之恐懼，不
    願隨被告離去，被告竟對原告出言恫嚇稱：若不依從，就要原告死無全屍等語，
    使原告心生畏懼，即違背其本人之意願，隨被告上車，惟原告上車後沿途見警察
    就喊救命，被告遂將原告載至台北市木柵指南宮近無人山區，並接續對原告恫嚇
    稱：「如果敢下車，就要輾過她，讓她死無全屍」等語，使原告心生畏懼，不敢
    下車，被告即以此脅迫之非法方法剝奪原告行動自由，嗣因雙方在車內談判未果
    ，被告遂提議由其姑丈李炳章協調，原告答應後，被告始於同日中午十二時許，
    載原告至台北市○○路○段二四五巷五十二弄七之一號二樓不知情李炳章處洽談
    ，後由李炳章協調雙方談妥後，原告即離去，計妨害原告行動自由達四小時，被
    告並經法院判處罪刑確定在案，爰依侵權行為之法律關係，請求被告賠償精神慰
    藉金一百萬元。被告則以：原告所言均是片面之言，股票已經被她賣，房子也
    是她名義，現在我也沒有能力負擔什麼等語，資為抗辯。
二、原告主張：被告於前揭時、地出言恫嚇原告，使原告心生畏懼，而違背其本人之
    意願，隨被告上車，被告即以此脅迫之非法方法剝奪原告行動自由，業據原告於
    刑事案件審理時指訴甚詳，被告雖抗辯：原告所言均是片面之言，並於刑事案件
    審理時辯稱：原告是自願隨伊上車，並未出言恫嚇，因談不成才找李炳章協調云
    云。惟查：右揭事實業據現場目擊證人錢秀蘭於偵查中證稱：八十八年十二月三
    十一日上午本與乙○○一同等候電梯，嗣電梯到，乙○○進入電梯，卻突被一名
    男子拉出，伊見到乙○○神色慌張等情（見臺灣台北地方法院檢察署八十九年度
    偵字第一一六九號卷第二四頁），另證人即乙○○之姐鄭色裙亦於偵查中證稱：
    當日九時許，伊聽到乙○○被押走，即打電話報警，並不斷打電話到乙○○公司
    確認乙○○有無返回等語（見同前偵查卷第二三頁），足認原告並非自願與被告
    離開公司。且被告亦自陳：原本要載乙○○到深坑國小談判，但乙○○看到警察
    即喊救命，只好載乙○○往木柵指南宮附近山區等語（見同前偵查卷第一八頁背
    面），按若被告未出言恫嚇原告，原告如係自願與被告前往，豈有見到警察即要
    喊救命之理？另證人即原告公司同事林雅芳於刑事案件審理時雖證稱：伊是公司
    總機，乙○○被帶走後，伊曾接到乙○○電話，第一通僅講電話號碼即被切斷，
    第二通乙○○才告訴伊那是乙○○妹妹電話，要其妹妹到律師事務所，並表示被
    被告帶走，第三通有表示被被告帶去木柵山上，乙○○講話很著急、有害怕的感
    覺等語（見臺灣台北地方法院八十九年度訴字第四七四號卷第二三頁背面、二四
    頁），按被告雖有讓原告打電話與他人聯絡，然此與原告有無喪失行動自由並無
    相當關連性，因依據原告之指述被告僅是不讓原告下車，一定強迫要原告留下，
    與其商討財產分割事宜，除此之外，並無其他目的，既然被告已達其強留原告與
    之談判之目的，是自會同意原告與他人聯絡，故尚難以被告有讓原告打電話與他
    人聯絡，即認原告是自願與被告同往，再者證人林雅芳雖證稱原告在電話中表示
    是被「帶」走，並未表示是被「押」走一詞，因原告打電話時，被告均在身旁，
    原告如明確表示是被「押」走，恐會激怒被告，且依常情而言，如原告是自願與
    被告在一起，當會向他人表示「其與被告一起」而已，亦不會使用被被告「帶」
    走一詞，蓋「帶」有聽從之意，一般是大人帶小孩，而原告已是四、五十歲之人
    ，當無需被他人帶走，故自不能以原告未表示被押走，即推論原告是自願與被告
    在一起，衡情原告與被告感情不睦，原告焉有棄工作於不顧，而與被告同往談判
    之理，又證人李炳章證稱：原告與被告到伊家後，還一起用餐，原告還打電話與
    他人聯絡，甚至在路上走時，原告亦可自由離去等情（見臺灣台北地方法院八十
    九年度訴字第四七四號卷第四三頁背面、四四頁），因被告目的是要原告與之洽
    商財產事宜，而原告經過當日上午被妨害自由事情發生後，認不與被告談清楚，
    被告不知會再以何方式要其出來談，所以決心與被告談判而未離去，亦與常情相
    符，故尚難以原告見到李炳章後未趁機逃離，即認被告未有剝奪原告行動自由，
    從而被告之抗辯，委不足採。被告因而所涉妨害自由罪，亦經台灣台北地方法院
    判處有期徒刑三月，緩刑三年，再經本院刑事庭駁回被告之上訴，而告確定在案
    ，復經本院調閱八十九年度上訴字第一八二一號刑事案卷查明屬實，原告之主張
    ，自堪信為真實。
三、按因故意或過失不法侵害他人之權利者，負損害賠償責任；又不法侵害他人之身
    體、健康、名譽或自由者，被害人雖非財產上之損害，亦得請求賠償相當之金額
    ；民法第一百八十四條第一項前段、第一百九十五條第一項前段分別定有明文。
    本件被告剝奪原告行動自由，則原告請求被告應負侵權行為之損害賠償責任，自
    屬有據。原告主張其遭被告剝奪行動自由，精神上痛苦萬分，請求被告給付精神
    慰藉金一百萬元。本院審酌原告為高商畢業，現在電子公司擔任生產組長，月入
    二萬六千元，有房屋一幢，此有原告所提出之各類所得扣繳暨免扣繳憑單附卷可
    考（見本院卷第二四頁），被告自陳為大專畢業，現在證券公司任職，月入三萬
    八千元，名下並無不動產，只有一個停車位（見本院卷第十六頁），亦有被告所
    提出之各類所得扣繳暨免扣繳憑單在卷可憑（見本院卷第二五頁），及兩造身分
    、地位、經濟能力、原告因遭被告剝奪行動自由所受之痛苦，認原告所請求之精
    神慰藉金以十萬元為宜。原告逾此部分之請求則為無理由，不應准許。
四、綜上所述，原告主張：被告剝奪伊行動自由，致伊受有非財產上之損害，為可採
    。從而，原告本於侵權行為之法律關係，請求被告給付十萬元，自無不合，應予
    准許。原告逾此數額之請求，為無理由，應予駁回。
據上論結，本件原告之訴為一部有理由，一部無理由，爰為判決如主文。
中      華      民      國    八十九    年    十一    月    二十八    日
                              臺灣高等法院民事第十庭
                                  審判長法  官  林  敬  修
                                        法  官  劉  勝  吉
                                        法  官  黃  騰  耀
右正本係照原本作成。
不得上訴。
中      華      民      國    八十九    年    十一    月    三十      日
                                        書記官  楊  麗  雪


司法院資訊處製作；財團法人民間司法改革基金會備份。
